臺灣屏東地方法院刑事判決　　　　　　　　　　　　　九十年度交訴字第一八二號
　　公　訴　人　臺灣屏東地方法院檢察署檢察官
　　被　　　告　乙○○
右列被告因過失致死等案件，經檢察官提起公訴（九十年度偵字第六八四０號），本
院判決如左：
    主  文
乙○○服用酒類，不能安全駕駛動力交通工具而駕駛，處有期徒刑肆月；又過失致人
於死，處有期徒刑壹年。應執行有期徒刑壹年貳月。
    事  實
一、乙○○未考領普通小型車駕駛執照，於民國九十年十月一日凌晨左右，在屏東縣
    內寮飲酒，明知其酒後已達不能安全駕駛動力交通工具之狀態，仍於同日凌晨零
    時五十分許，駕駛車牌號碼二Ｍ─五五六三號自用小客車搭載潘弘仁，沿屏東縣
    枋寮鄉新開村往水底寮方向（由東往西）行駛，途經天時村中華路與產業道路交
    岔路口處前三十六．五公尺處時，本應注意汽車行駛時，駕駛人應注意車前狀況
    ，並隨時採取必要之安全措施，且依當時情形，天氣晴，夜間有照明，路面乾燥
    無缺陷，又依其智識、能力，亦無不能注意之情事，竟疏於注意，為閃避同向前
    方不詳車號機車之蛇行，失控駛入對向車道，並衝撞對向車道路旁之護欄及電線
    桿，而在路旁之玉米田滑行留下刮痕，最後停留於距產業道路西側約五公尺之蓮
    霧園上，致坐在該車前座右側之潘弘仁，彈出距該車右側約四點八公尺處，受有
    胸部鈍傷合併多處肋骨骨折、手腳骨折及血胸等傷，而當場死亡。乙○○經警測
    得血液中酒精濃度為二三七ｍｇ／ｄｌ，換算呼氣酒精濃度約為一‧一八ｍｇ／
    ｌ。
二、案經屏東縣警察局枋寮分局報驗後由臺灣屏東地方法院檢察署檢察官自動檢舉偵
    辦。
    理  由
一、訊據被告乙○○固坦承有於上開時地與被害人潘弘仁同乘一車之事實，惟矢口否
    認有何上開犯行，辯稱：當天我和死者在凌晨零時左右遇到，由內寮出發要一起
    到枋寮釣魚，車是我向妹妹的朋友借的，一開始是我開車，開了約二公里後，死
    者說我開車不穩，所以換死者開車，約六、七分鐘後，為了閃避同向前方一輛蛇
    行的機車，就出事了，肇事的時候車子不是我開的云云。經查：
（一）被告與被害人於上開時地同乘一車並發生交通事故，被害人潘弘仁事故後躺在
      距該車右側約四點八公尺處，受有胸部鈍傷合併多處肋骨骨折、手腳骨折及血
      胸等傷害，而當場死亡之事實，業據被告自承在卷，並有道路交通事故調查報
      告表、相驗屍體證明書、驗斷書、相驗照片、勘驗筆錄及枋寮醫院診斷證明書
      等在卷可憑，應認被害人確係因本件交通事故而死亡。
（二）本件被害人經解剖並送法務部法醫研究所鑑定結果：被害人右側銷骨及右側第
      一至第六肋骨骨折，右側第一至第十二肋骨後面全部骨折，右側肺臟中葉因骨
      折斷裂穿刺肺葉，右側肋膜腔積血超過五百ＣＣ，左側肋骨第三、四、五、七
      肋骨骨折，左側後肋骨第一、二、五、六肋骨骨折，左邊肺臟塌陷，肋膜腔積
      血約三百毫升，肝臟右葉前側及底側多數大撕裂傷，腹腔積血約一百毫升等情
      ，業據本件解剖法醫師胡璟於偵訊時結證屬實，並有解剖照片十二幀在卷可參
      ，顯見被害人右側傷勢較左側嚴重甚多。又本院參酌卷附車損及現場照片綜合
      研判認為：該車右側之右前車頭嚴重擠壓變形、機械外露、並遭泥土灌入，右
      前門、右後門均變形掉落，右側車體結構全毀，右側並無安全氣囊，左側有安
      全氣囊，左前車頭、左前門、左後門結構完整，足證該車右側受損較左側嚴重
      許多。況被告自承：該車只有駕駛座有安全氣囊，當時我落於車頭前方，受有
      左臉、左手臂、左腳擦傷、右邊手臂有線狀刮痕及腦部挫傷、臉部挫裂傷、第
      四腰椎骨折之傷害等語，亦經檢察官勘驗明確，並有被告傷勢照片十一幀及枋
      寮醫院診斷證明書附卷可稽，足見被告左側傷勢較右側為重。本院對照上開車
      損照片、被告、被害人二人之傷勢及掉落位置以觀，認車禍之撞擊點應在右側
      ，且該車僅左側駕駛座有安全氣囊之保護，足認車禍當時坐在右前座之人之傷
      勢，當較坐在左前座駕駛座之人嚴重許多，另由上開現場照片可見被害人雖係
      仰躺在地，但臉部覆蓋厚重泥土，亦與該車右側遭泥土灌入之情狀相符，是本
      件車禍之駕駛人應為被告無訛。且本件經送鑑定，亦為相同之認定，此有法務
      部法醫研究所醫鑑字第一三三二號鑑定書在卷可按。被告上開所辯，係為事後
      卸責之詞，不足採信。
（三）又被害人經抽血酒測結果為三四六ｍｇ／ｄｌ（換算為呼氣酒精濃度約為每公
      升一點七三毫克），被告則為經抽血酒測結果為二三七ｍｇ／ｄｌ（換算為呼
      氣酒精濃度約為每公升一點一八毫克），有枋寮醫院酒精濃度測式表二紙在卷
      可資佐證，查被害人之呼氣酒精濃度高於被告，已達深醉狀態，有意識混亂、
      步履蹣跚、語言不清、昏睡之症狀，較之被告更無駕駛能力，此有呼氣酒精濃
      度呈現症狀關係表一紙在卷可按。另證人甲○○即當時到場處理警員於本院證
      稱：我是當日凌晨零時五十分到現場的，當時只有看到被害人躺在車子右方，
      離車子四點八公尺處，因為車子毀損無法辨識，所以沒有做採證工作，被告大
      概五分鐘後才回到現場，他說他要去叫人求救，被告當時還蠻清醒的等語明確
      ，足證被告當時意識尚稱清楚，故被告辯稱：被害人說我開車不穩，而換被害
      人開車云云，顯不可採。
（四）綜上所述，本件被害人右側傷勢比左側嚴重甚多，而被告左側傷勢較右側嚴重
      ，該車右側幾近全毀，而僅左側駕駛座有安全氣囊保護，是應係坐在該車右前
      座者受傷情形會比坐在駕駛座者嚴重，並參酌被害人、被告二人掉落位置及二
      人喝酒程度，本件肇事時應係由被告駕駛無誤，其上開所辯，尚難採信。
二、被告呼氣酒精濃度度為每公升一點一八毫克，查飲酒後體內酒精濃度在每公升０
    點八五毫克至每公升一點五毫克，其肇事率約正常人之五十倍以上，此有酒精濃
    度與肇事率之關係對照表附卷可參，是被告當時確已酒醉達於不能安全駕駛動力
    交通工具之狀態。再被害人確因本件車禍事故受有胸部鈍傷合併多處肋骨骨折、
    手腳骨折及血胸等傷，而當場死亡，是被害人之死亡係因被告未注意車前狀況所
    致，應無疑義。
三、按汽車駕駛人飲酒後其吐氣所含酒精成份超過每公升零點二五毫克以上者，不得
    駕車；汽車行駛時，駕駛人應注意車前狀況，並隨時採取必要之安全措施，道路
    交通安全規則第一百十四條第二款、第九十四條第三項分別定有明文。被告駕車
    為閃避同向前方之機車，致失控衝入對向車道，並衝撞對向車道路旁之護欄及電
    線桿，最後停留於距對向車道旁邊十四點七公尺之蓮霧園內，此有現場圖及照片
    數幀可資佐證，足見被告有違前揭交通安全規則，未盡其注意義務至明。又依道
    路交通事故調查表所示：肇事時之天候晴、夜間有照明、路面乾燥無缺陷，且依
    被告智識、能力，若詳加注意即可避免本件車禍，堪認其無不能注意之情事，其
    駕車自應遵守上開規定，竟疏未注意車前狀況，致衝撞護欄、電線桿、衝入蓮霧
    園，因而使被害人受有如事實欄所載之傷害，當場死亡，其有過失，灼然甚明。
    而被告上開過失行為與被害人之死亡間，具有相當因果關係。本件事證已明，被
    告犯行堪予認定。
四、核被告所為，係犯刑法第一百八十五條之三之服用酒類不能安全駕駛動力交通工
    具而駕駛罪，及同法第二百七十六條第一項之過失致人於死罪。又被告無照駕駛
    、酒醉駕車，因而致人死亡，均應依道路交通管理處罰條例第八十六條第一項規
    定，就過失致死部分加重其刑。被告所犯上開二罪，犯意各別，罪名互異，應予
    分論併罰。爰審酌被告無政府視法令宣導，猶酒後駕車肇致被害人死亡，迄今未
    與被害人家屬達成和解，及犯後否認犯行等一切情狀，分別量處如主文所示之刑
    ，並定其應執行之刑。
據上論斷，應依刑事訴訟法第二百九十九條第一項前段，刑法第一百八十五條之三、
第二百七十六條第一項、第五十一條第五款，道路交通管理處罰條例第八十六條第一
項，罰金罰鍰提高標準條例第一條前段，判決如主文。
本案經檢察官許英輝到庭執行職務。
中      華      民      國    九十一    年      二      月    二十七    日
                                      臺灣屏東地方法院刑事第三庭
                                          審判長法  官黃國永
                                                法  官李淑惠
                                                法  官翁世容
右正本證明與原本無異。
如不服本判決應於收受本判決後送達後十日內向本院提出上訴書狀，其未敘述上訴理
由者，並得於提起上訴後十日內向本院補提理由書狀（均須按他造當事人之人數附繕
本 ）「切勿逕送上級法院」
                                                書記官   王秋淑
中      華      民      國      九十一      年    三    月      一      日
附錄：
中華民國刑法第一百八十五條之三
服用毒品、麻醉藥品、酒類或其他相類之物，不能安全駕駛動力交通工具
而駕駛者，處一年以下有期徒刑、拘役或三萬元以下罰金。
中華民國刑法第二百七十六條第一項
因過失致人於死者，處二年以下有期徒刑、拘役或二千元以下罰金。
